臺灣橋頭地方法院民事判決
111年度橋簡字第337號
原      告  楊玉蓮  
被      告  陳萬添  
上列當事人因損害賠償案件，經原告提起刑事附帶民事訴訟（本
院110 年度交附民字第62 號），由本院刑事庭裁定移送前來，
於中華民國111年9月15日言詞辯論終結，本院判決如下：
    主  文
被告應給付原告新臺幣106,161元，及自民國110年5月28日起至
清償日止，按週年利率百分之五計算之利息。
原告其餘之訴駁回。
訴訟費用由被告負擔二分之一，餘由原告負擔。
本判決第一項得假執行。但被告如以新臺幣106,161元為原告預
供擔保，免為假執行。
    事實及理由
一、原告主張：被告於民國109年9月16日7時22分許，騎乘車牌
    號碼000-000號普通重型機車，本應注意車輛行駛時，應遵
    守道路交通標誌之指示，不得逆向行駛，且轉彎車應讓直行
    車先行，而依當時天候晴、日間有自然光線、柏油路面乾燥
    無缺陷且無障礙物，並無不能注意之情事，竟疏未注意及此
    ，貿然沿高雄市楠梓區中油東門便道由東往西方向逆向行駛
    單行道，至該路段與學專路交岔路口欲左轉學專路時，適有
    原告騎乘車牌號碼000-000號普通重型機車（下稱系爭機車
    ），沿學專路由南往北方向行駛外側車道至該處，雙方因而
    發生碰撞（下合稱系爭事故），致原告人車倒地，受有前胸
    壁挫傷、右顴骨骨折、四肢擦傷之傷害（下稱系爭傷害）。
    原告因此支出醫療費用新臺幣（下同）15,322元、醫療用品
    費用600元、看護費用26,000元（看護期間13日，以每日2,0
    00元計算）、交通費用1,560元、系爭機車維修費用16,450
    元，且因系爭傷害，休養2週，受有不能工作之薪資損失27,
    055元。另原告因系爭傷害，受有精神上痛苦，應得請求精
    神慰撫金200,000元。為此，依民法侵權行為之法律關係，
    提起本件訴訟等語。爰聲明求為判決：被告應給付原告286,
    987元，及自起訴狀繕本送達翌日起至清償日止，按週年利
    率5％計算之利息。
二、被告則以：我當時已經騎到學專路之快車道，是原告從側面
    撞上我，學專路慢車道上其他機車騎士都有閃過我，原告也
    有騎在快車道上，且未注意車前狀況之過失等語，資為抗辯
    。並聲明：原告之訴駁回。
三、本院得心證之理由
  ㈠經查，原告主張兩造前於上開時地，駕車發生碰撞，原告因
    此受有系爭傷害，原告已領有交通事故特別補償基金28,488
    元之情，業據其提出高雄榮民總醫院、健仁醫院診斷證明書
    、交通事故特別補償基金給付明細等件為證（附民卷第9至1
    5頁、本院卷第109至110頁），又被告因系爭事故犯過失傷
    害罪部分，業經本院刑事判決處拘役35日，有本院110年度
    交易字第61號刑事判決在卷可稽，並經本院參閱上開刑案全
    卷屬實，且為兩造所不爭執，自堪信為真實。
　㈡按單行道標誌，用以告示該道路為單向行車，已進入之車輛
    應依標誌指示方向行車。道路交通標誌標線號誌設置規則第
    63條第1項定有明文。而本案依據現場照片所示，發生車禍
    之交叉路口，從學專路要進入中油東門便道之處有一個單行
    道標誌（藍底長方形白色箭頭，見警卷第20頁編號15至16照
    片），代表僅能由學專路進入中油東門便道前行，不能逆向
    由中油東門便道駛出。又汽車行駛至交岔路口時，轉彎車應
    讓直行車先行，道路交通安全規則第102條第1項第7款亦定
    有明文。查被告考領有普通重型機車駕駛執照，有證號查詢
    汽車駕駛人資料在卷可參（警卷第35頁），其對於上開交通
    法規應知之甚詳，且依上開道路交通事故調查報告表㈠ 所載
    ，案發當時天候晴、日間有自然光線、柏油路面乾燥無缺陷
    、道路無障礙物、視距良好等情，並無足令被告不能注意之
    情事，竟逆向騎車在先，復疏未禮讓直行車先行，即貿然左
    轉而肇致本案車禍事故發生，被告之駕駛行為確有違反上開
    注意義務之過失甚明，且與原告所受傷害及系爭車輛之損害
    具有相當因果關係，可堪認定。被告雖辯稱原告亦有騎在快
    車道上，且未注意車前狀況之過失云云，惟被告騎乘之肇事
    機車既為轉彎車輛，本應禮讓騎乘系爭機車直行之原告先行
    ，且觀原告於事故發生後接受警詢時陳稱：我駕車由南向北
    直行學專路慢車道等語（警卷第1頁），被告復未提出其他
    證據佐證原告於系爭事故發生時騎乘在快車道，佐以原告係
    逆向行駛於中油便道上，並至該路段與學專路交岔路口直接
    左轉學專路，衡情原告實難採取煞車或改變行進方向之迴避
    措施，被告辯稱原告有騎乘在快車道上及未注意車前狀況之
    與有過失，實無所據，難認可採。
  ㈢按不法侵害他人之身體或健康者，對於被害人因此喪失或減
    少勞動能力或增加生活上之需要時，應負損害賠償責任。不
    法侵害他人之身體、健康、名譽、自由、信用、隱私、貞操
    ，或不法侵害其他人格法益而情節重大者，被害人雖非財產
    上之損害，亦得請求賠償相當之金額。民法第184 條第1 項
    前段、、第193 條第1 項、第195 條第1 項前段，分別定有
    明文。茲就原告各項請求分述如下：
　⒈醫療費用及醫療用品費用部分：
　　原告主張因系爭傷害支出醫療費用15,322元、醫療用品費用
    600元等語，並提出診斷證明書、醫療費用收據及統一發票
    等件為證（附民卷第9至15、19至39頁），觀原告已支出之
    醫療費用屬必要支出，原告請求上開費用合計15,922元應予
    准許。
　⒉看護費用部分：
　　按親屬照顧被害人之起居，固係出於親情，但親屬看護所付
    出之勞力，並非不能評價為金錢，只因兩者身分關係密切而
    免除支付義務，此種親屬基於身分關係之恩惠，自不能加惠
    於加害人，故應衡量及比照僱用職業護士看護情形，認被害
    人受有相當看護費之損害，得向加害人求償（最高法院93年
    度台上字第472號判決意旨參照）。查原告受有系爭傷害，
    依醫囑記載「於109年9月16日入本院急診，於109年9月17日
    接受開放性骨折復位鈦金屬骨板骨釘內固定手術，於109年9
    月21日離院，應休息兩週，專人照顧一週」（附民卷第9頁
    ），足徵原告因系爭傷害於住院之6日及出院之1週有委請看
    護照料其日常生活之必要。本院審酌原告所受之傷勢，認原
    告提出每日看護以2,000元計算，尚稱合理，原告得請求13
    日之看護費用計26,000元（計算式：2,000×13＝26,000元）
    。
　⒊系爭機車維修費用部分：
　　原告主張因本件事故支出系爭機車維修費16,450元等語，並
    提出機車維修紀錄單、統一發票及行車執照影本為證（本院
    卷第104至107頁），其中零件部分係以舊換新，應計算其折
    舊。依行政院所頒固定資產耐用年數表及固定資產折舊率表
    ，機械腳踏車之耐用年數為3年，依平均法計算其折舊結果
    （即以固定資產成本減除殘價後之餘額，按固定資產耐用年
    數表規定之耐用年數平均分攤，計算折舊額），每年折舊率
    為3 分之1 ，並參酌營利事業所得稅查核準則第95條第6 項
    規定「 固定資產提列折舊採用定率遞減法者，以1 年為計
    算單位，其使用期間未滿1 年者，按實際使用之月數相當於
    全年之比例計算之，不滿1月者，以1 月計」，系爭機車自
    出廠日99年3月，迄本件車禍發生時即109年9月16日，已使
    用超過3年，則零件扣除折舊後之修復費用估定為4,112元【
    計算方式：1.殘價＝取得成本÷( 耐用年數＋1)即16,450÷(3+1
    )≒4,113（小數點以下四捨五入）；2.折舊額 ＝(取得成本－
    殘價)×1/（耐用年數）×（使用年數）即(16,450－4,113) ×1
    /3×（3+0/12）≒12,338（小數點以下四捨五入）；3.扣除折
    舊後價值＝（新品取得成本－折舊額）即16,450－12,338＝4,11
    2】，原告本件得請求之系爭機車維修零件費用為4,112元。
　⒋就醫之交通費部分：　
　　原告請求就醫之交通費1,560元部分，並提出住處至診所之
    距離及計程車收據等為證（附民卷第43至63頁），審酌原告
    確因系爭事故增加上開交通費用之支出，是原告此部分請求
    ，為有理由。
　⒌不能工作之薪資損失部分：
　　原告主張因系爭傷害需休養2週，以108年之每月平均薪資54
    ,110元計算，因休養2週之薪資損失為27,055元等語，業據
    提出108年度綜合所得稅結算申報稅額試算通知書、健仁醫
    院服務證明書、請假單明細表為憑（附民卷第41至42頁、本
    院卷第101至102頁），復為被吿不爭執（本院卷第137頁）
    ，堪認原告此部分請求，應予准許。　
  ⒍精神慰撫金部分：
　　按慰藉金之賠償須以人格權遭遇侵害，使精神上受有痛苦為
    必要，其核給之標準固與財產上損害之計算不同，然非不可
    斟酌雙方身分、地位及經濟狀況與加害程度，及其他各種情
    形核定相當之數額。原告因系爭事故受有系爭傷勢，身體、
    健康等人格權已受侵害，堪認精神上受有相當之痛苦，當得
    請求被告賠償非財產上之損害。爰審酌兩造當庭陳述之學經
    歷、收入情況（本院卷第151頁）及財產所得資料有兩造之
    稅務電子閘門財產所得調件明細表可稽（本院卷證物袋內）
    ，並考量本件被告所為前述侵害行為之內容、情境、原告人
    格權受侵害之程度及所受痛苦等一切情況，認原告請求200,
    000元之慰撫金，尚屬過高，應以60,000元為適當。
  ⒎依上開說明，原告主張因系爭事故受損，於134,649元（計算
    式:15,922＋26,000+4,112+27,055+1,560＋60,000=134,649）
    範圍內為有理由。
  ㈣末按特別補償基金依第40條規定所為之補償，視為損害賠償
    義務人損害賠償金額之一部分；損害賠償義務人受賠償請求
    時，得扣除之，強制汽車責任保險法第42條第1 項定有明文
    。原告因系爭事故所生之損害，經財團法人汽車交通事故特
    別補償基金給付補償金28,488元一節，業據原告提出交通事
    故特別補償基金給付明細在卷可考，是就原告前揭損害134,
    649元，尚須依前開規定扣除28,488元。從而，原告得請求
    之金額合計為106,161 元（計算式：134,649 －28,488= 106
    ,161元），逾此部分之請求，無理由，應予駁回。　
四、從而，原告依侵權行為損害賠償之法律關係，請求被告給付
    106,161元，及自起訴狀繕本送達翌日即110年5月28日（附
    民卷第71頁之送達證書）起至清償日止，按週年利率5％計算
    之利息，為有理由，應予准許，逾此範圍之請求，為無理由
    ，應予駁回。
五、本件原告勝訴部分，係就民事訴訟法第427條第1項訴訟適用
    簡易程序所為被告敗訴之判決，爰依同法第389條第1項第3
    款規定，依職權宣告假執行。另依民事訴訟法第392條第2項
    規定，職權宣告被告如預供擔保，免為假執行。
六、本件事證已臻明確，其餘攻擊防禦方法及舉證，經核與判決
    結果不生影響，無逐一論列之必要，併予敘明。
七、訴訟費用負擔之依據：民事訴訟法第79條。
中　　華　　民　　國　　111 　年　　9 　　月　　30　　日
    　　　　　　　橋頭簡易庭　法　　　官  郭育秀
以上正本係照原本作成。
如不服本判決，應於送達後20日內，向本院提出上訴狀並表明上
訴理由，如於本判決宣示後送達前提起上訴者，應於判決送達後
20日內補提上訴理由書（須附繕本）。
中　　華　　民　　國　　111 　年　　10　　月　　3 　　日
      　　　　　　　　　　　　書　記　官  塗蕙如